【裁判字號】    99,抗,49
【裁判日期】    990331
【裁判案由】    選派檢查人
【裁判全文】
臺灣桃園地方法院民事裁定                99年度抗字第49號
抗  告  人  東琪企業股份有限公司
法定代理人  乙○○
上列抗告人因與相對人甲○○間選派檢查人事件，對於中華民國
98年12月31日本院98年度聲字第1502號裁定提起抗告，本院裁定
如下：
    主  文
抗告駁回。
抗告費用新臺幣壹仟元由抗告人負擔。
    理  由
一、按繼續1 年以上，持有已發行股份總數3%以上之股東，得聲
    請法院選派檢查人，檢查公司業務帳目及財產情形，公司法
    第245 條第1 項定有明文。次按，公司法第245 條第1 項所
    定聲請選派檢查人之規定，除具備繼續1 年以上，持有已發
    行股份總數3%之股東之要件，別無其他資格之限制（最高法
    院86年度台抗字第108 號裁定要旨可資參照）。又上開要件
    ，乃為防止少數股東濫用此一權利，公司法嚴格其行使要件
    ，股東須持股達已發行總股份數量3%以上，且必須向法院聲
    請選派檢查人，檢查內容並以公司業務帳目及財產情形為限
    ，是在立法上，已就行使檢查權對公司經營所造成之影響，
    與少數股東權益之保障間，加以斟酌、衡量，從而，倘具備
    繼續1 年以上持有已發行股份總數3%之股東之要件，聲請法
    院選任檢查人，對公司業務帳目及財產狀況為檢查，公司即
    有容忍檢查之義務。
二、抗告意旨略以：
  (一)緣抗告人自民國83年7 月成立，成立之初由負責人乙○○夫
    妻開始辛苦經營，從無到有建立根基，並邀相對人夫妻加入
    共同經營，是抗告人之營運及財務等運作，尤其相對人負責
    公司之技術業務，自始至終皆知悉甚詳。而抗告人設有董事
    3 席及監察人1 席，其中董事及監察人，由相對人夫妻分別
    擔任。抗告人所有對外開立之票據，相對人亦為共同發票人
    ，因此，抗告人之經營情形，相對人理應清楚。而抗告人成
    立16年，每年計算盈餘紅利，皆如數發給相對人，相對人亦
    將每月財務報表列印存查，相對人對抗告人財產狀況自應十
    分明白，今要求查帳，實非必要，亦令人不解。
  (二)而相對人之妻即監察人謝宛臻於98年10月間，曾委請會計師
    前來公司查閱帳務資料，抗告人已應會計師要求提供所有帳
    冊資料，查帳當時相對人亦同時在場，對會計師要求提供之
    帳簿，抗告人完全照辦，並無任意敷衍情事。查帳後，監察
    人再委請律師98年10月29日函詢11項查核疑問，抗告人亦隨
    即於98年11月13日回覆在案。對於所提出之各項疑問，均給
    予詳盡答覆，諸如：監察人要求列出92年至97年度銷售及支
    出總額及股東分紅；投資失敗之損失，而此項亦為相對人共
    同參與及認知確定；開帳資本、機器折舊、會計入帳等，甚
    至相對人於該6 年期間所領薪資與股利，亦均有明確數據；
    有部分屬負責人對抗告人之借款，除開立本票憑證外，亦同
    時經由負責人之夫及相對人會商允諾後借出，且保證陸續還
    款等。所有提出之查核及充分解釋疑義始末，相對人及監察
    人均知之甚詳，既此，顯然無需再進行選派檢查人之需要，
    蓋經檢查人查核之文件，與抗告人交付前經會計師查核之文
    件完全相同，可預期相對人仍為律師函所列11項疑義，既如
    此何以不召開股東會解釋與瞭解，實無需多增加此查帳之鉅
    額費用。
  (三)近來大環境景氣不佳眾所皆知，而抗告人靠著多年來所有員
    工不辭勞苦，仍然維持獲利情況良好，對於每年該給予相對
    人及部分小額投資股東之分紅亦分文未減。對於相對人出勤
    狀況不如初期，亦不加計較，仍每月照舊發放薪資，後相對
    人因病治療，抗告人將其原本工作交由其他員工暫代，以免
    耽誤機器交期，造成客戶流失，亦實非得已，此皆以正常營
    運優先考量，而抗告人均已詳細告知相對人實情。念家族經
    營創業維艱，至今稍有穩固之時，卻因細微末節而有所質疑
    ，選派檢查人將花費抗告人可觀費用，影響員工福利與獎金
    ，對於小額投資之股東權益影響頗大且不公平，故不宜輕率
    同意。
  (四)綜上，相對人聲請選派會計師為檢查人，實屬無據，亦無必
    要，爰提起本件抗告。
三、經查，本件相對人為抗告人之股東，已繼續1 年以上持有公
    司股份1,900 股，而抗告人公司之實收資本額為1,200 萬元
    ，已發行股份總數為12,000股等情，有原審依職權查詢其公
    司登記資料在卷可稽，且為抗告人提起本件抗告時所不爭執
    ，是相對人持有抗告人公司股份總數已達15.8% ，而符合前
    揭法條所定繼續1 年以上，持有抗告人公司已發行股份總數
    3%以上之要件，足以認定，相對人依法自得聲請法院選派檢
    查人，檢查抗告人公司業務帳目及財產情形。次查，原裁定
    依職權函請臺灣省會計師公會推薦有意願擔任檢查人之會計
    師，經該公會推薦柯俊輝會計師為檢查人，原審經審酌後予
    以選派，即無不合。又依選派檢查人之規定，除具備繼續1
    年以上，持有已發行股份總數3%之股東之要件，別無其他資
    格之限制，已如前述，則抗告人再以：相對人之妻即其公司
    監察人前已委任會計師就抗告人之帳冊為查核，對於監察人
    委任律師函詢事項亦為清楚答覆，而相對人對抗告人業務經
    營及帳務往來均知之甚詳。因此，選派檢查人檢查僅僅是重
    複上述查核動作，將花費抗告人可觀費用，影響員工福利及
    小額股東之權益，相對人顯無聲請選派檢查人之必要云云，
    提起本件抗告，認相對人不得聲請法院選派檢查人，即屬無
    據，而無可採。
四、綜上所述，相對人既已符合公司法第245 條第1 項所定聲請
    法院選派檢查人之要件，自得聲請本院選派檢查人，抗告人
    即有容忍檢查業務帳目及財產狀況之義務。原裁定選派社團
    法人臺灣省會計師公會推薦之柯俊輝會計師為抗告人之檢查
    人，檢查抗告人公司業務帳目及財產情形，核無不合。抗告
    意旨指摘原裁定不當，求予廢棄，為無理由，應予駁回。
五、據上論結，本件抗告為無理由，依非訟事件法第21條第2 項
    、第24條第1 項、第44條、第46條，民事訴訟法第495 條之
    1 第1 項、第449 條第1 項、第78條，裁定如主文。
中    華    民    國    99    年    3     月    31    日
                民事第一庭  審判長法  官  郭琇玲
                                  法  官  吳爭奇
                                  法  官  范明達
正本係照原本作成。
如不服本裁定，僅得於收受本裁定正本送達後10日內，以適用法
規顯有錯誤為理由，向本院提出再抗告狀（須附繕本乙份及繳納
再抗告裁判費新台幣1,000 元）。
中    華    民    國    99    年    4     月    1     日
                                  書記官  李心怡

司法院資訊處製作；財團法人民間司法改革基金會備份。
